臺灣板橋地方法院刑事判決　　　　　　　 94年度訴字第809號
公　訴　人　臺灣板橋地方法院檢察署檢察官
被　　　告　乙○○
指定辯護人　本院公設辯護人　丁○○
被　　　告　甲○○
選任辯護人　邱新福律師
上列被告因強盜等案件，經檢察官提起公訴（94年度偵字第3800
號），本院判決如下：
    主  文
乙○○意圖為自己不法之所有，結夥三人以上，攜帶兇器，以強
暴、脅迫至使不能抗拒，而取他人之物，累犯，處有期徒刑玖年
。
甲○○意圖為自己不法之所有，結夥三人以上，攜帶兇器，以強
暴、脅迫至使不能抗拒，而取他人之物，累犯，處有期徒刑柒年
陸月。
扣案之斜口尖刀壹支及未扣案之棍棒壹支均沒收。
    事  實
一、乙○○前有多項前科，曾因違反麻醉藥品管理條例案件，經
    臺灣新竹地方法院以83年度訴字第1035號判決有期徒刑六年
    二月，上訴後經臺灣高等法院駁回確定，刑期起算日期為民
    國85年1 月12日，於87年4 月21日縮短刑期假釋出監，嗣因
    假釋被撤銷，於91年9 月20日入監執行殘刑有期徒刑二年五
    月二十一日，並於93年12月30日縮刑期滿執行完畢（於本件
    構成累犯）。再甲○○前亦有多項前科，曾因犯傷害罪與妨
    害自由罪，經臺灣新竹地方法院以91年度訴字第738 號判決
    各判處有期徒刑五月與八月，應執行有期徒刑一年，上訴後
    經臺灣高等法院駁回確定，於92年12月4 日入監，於93年11
    月21日縮刑期滿執行完畢（於本件構成累犯）。
二、詎甲○○、乙○○均不知悔改，與綽號「阿分」及另二位姓
    名年籍不詳之成年男子（以下簡稱甲○○等人），基於意圖
    為自己不法所有強盜取財、傷害、妨害自由、強制與恐嚇之
    犯意聯絡與行為分擔，結夥於94年2 月23日下午2 點多，在
    臺北縣中和市○○路接近景安路口，因殘障之丙○○委請其
    同居男友庚○○向甲○○等人拿取證件資料，庚○○駕駛其
    平日使用之車牌號碼650-CP號計程車（以下簡稱A 車），前
    往上述時地，到場後庚○○請甲○○等人拿資料給彼，乙○○告知庚○○資料放在彼等所駕駛之車上，請庚○○過去跟
    彼等拿，庚○○走到甲○○等人所駕駛之車牌號碼6H-3917
    號自用小客車（以下簡稱B 車）車門時，本想拿了資料就走
    ，然甲○○等人推由乙○○將庚○○硬推進去B 車內，當時
    B 車是由甲○○開車坐在駕駛座，而乙○○與「阿分」坐在
    B 車之後座左右側，夾住坐在後座中間之庚○○，且另一位
    姓名年籍不詳之成年男子坐在右側前座，庚○○被推上車之
    後，本來要下車，但因乙○○持其所有客觀上足以作為兇器
    使用之兇器－斜口尖刀一支（以下簡稱尖刀一支）敲庚○○
    之頭部，並且徒手毆打庚○○之頭部、頸部、背部，然後甲○○等人要庚○○安靜，乙○○叫庚○○把丙○○約出來，
    原本庚○○不從，然因庚○○被乙○○、「阿分」以及另一
    位姓名年籍不詳之成年男子毆打，致庚○○受有頭部銳器傷
    一處，左手、左腿及頭部受有多處瘀血等傷害，再庚○○因
    被毆打之後處於驚恐中，即答應要把丙○○約出來，並告訴
    甲○○等人有什麼事情要彼等與丙○○自己講清楚。甲○○
    等人以上開非法之方式妨害庚○○之自由，並傷害庚○○。
三、甲○○駕駛B 車，搭載「阿分」、乙○○，挾持庚○○，A
    車則由上開原先坐在B 車右前座之另名姓名年籍不詳成年男
    子駕駛，前往臺北縣中和市○○路417 號丙○○及庚○○住
    處樓下，命庚○○撥打電話予丙○○，庚○○因遭毆打，無
    從反抗，而行無義務之事，撥打電話予丙○○，甲○○等人
    以此等強暴之方式使庚○○行無義務之事，丙○○下樓後依
    習慣接近A 車，發現駕駛人並非庚○○，另見庚○○坐在B
    車內頭部流血，並有一支尖刀抵著庚○○腰部，原本丙○○
    不上車，但因乙○○告訴丙○○，要丙○○上車，不然要再
    給庚○○好看等語，使丙○○心生畏懼，致生危害於安全，
    其迫於無奈即上B 車，甲○○等人以上開方式恐嚇丙○○，
    並以非法之方式妨害丙○○之自由。甲○○駕駛B 車要從北
    二高中和交流道上去，往南下的方向走，途經中和交流道時
    ，丙○○情急欲跳車，乙○○拉住丙○○，告稱：如跳車後
    面駕駛A 車男子會撞到彼等語，且甲○○等人承前恐嚇之單
    一犯意，推由乙○○向丙○○恐嚇要丙○○安分一點，否則
    在丙○○臉上劃一刀等語，以加害生命、身體之事，恐嚇丙○○，使其心生畏懼，致生危害於安全。之後A 、B 二車開
    往新竹的方向，中間從桃園龍潭交流道下去，途中乙○○將
    庚○○帶到庚○○原先所駕駛之A 車上，甲○○與「阿分」
    、丙○○仍在B 車上，甲○○要求丙○○拿錢放人，丙○○
    與庚○○每一人各需拿出新臺幣（下同）五十萬元，共一百
    萬元，否則就要把丙○○與庚○○帶到新竹去給另一批人，
    「阿分」並告稱略以如丙○○之男友庚○○不給錢的話，到
    另一批人手上就會要庚○○一腳或打死庚○○等語，車子後
    來到達桃園龍潭工業區，因甲○○與丙○○談判不怎麼愉快
    ，甲○○等人旋又將丙○○與庚○○帶往新竹。
四、A 、B 二車開抵新竹某偏僻山區後，另一名姓名年籍不詳成
    年男子駕駛吉普車到場，持客觀上足以作為兇器使用之兇器
    －不詳棍棒，作勢毆打庚○○，被甲○○阻止，甲○○告知
    該人彼等尚有事情要處理，要其先不要打庚○○。丙○○告
    知甲○○等人，其有六萬元現金，可以先給甲○○等人，然
    乙○○說不行，一定要有五十萬元以上才可以，否則不讓庚○○與丙○○離開，乙○○並說不拿上開款項出來，有可能
    會變成一百萬元，或要庚○○的一隻手與一隻腳，且要對丙○○不利，甚至可能殺了丙○○等語，致庚○○與丙○○不
    能抗拒，庚○○僅得再與甲○○等人討價還價，庚○○提出
    先領取六萬元現金，再打電話向朋友借款借三十萬元，合計
    共三十六萬元先給甲○○等人，甲○○等人同意上開方案，
    庚○○以行動電話佯向計程車司機同行林煥堂借錢三十萬元
    ，而因之前庚○○與林煥堂曾達成如平時借款二、三千元是
    沒有問題，但如一次要借幾十萬元即是發生突發狀況之默契
    ，林煥堂查覺有異便要庚○○先別出聲，由其向庚○○提問
    ，庚○○只要回答是或不是即可，其向庚○○詢問是否遭人
    控制行動，庚○○回答是，林煥堂旋即報警。
五、甲○○等人分乘A 、B 二車，將庚○○、丙○○押回上址臺
    北縣中和市○○路417 號4 樓住處，即由甲○○駕駛A 車搭
    載乙○○與庚○○；而「阿分」、另一名姓名年籍不詳之成
    年男子（並非係上開事實欄四所載駕駛吉普車之該名成年男
    子，而係事實欄二首先出現之不詳姓名成年男子）與丙○○
    則乘坐B 車，抵達庚○○與丙○○之上址住處樓下後，甲○○與乙○○陪同庚○○上樓，因庚○○之前被乙○○等人毆
    打致頭部受傷，且手上還流血，其即讓甲○○自行取走放在
    上址住處內之丙○○之紅色皮夾一個（內有現金三千元及台
    新銀行與中國信託銀行金融卡各一枚），甲○○得手後即再
    與乙○○、庚○○共同搭乘A 車，B 車緊隨在後，前往臺北
    縣新莊市，向林煥堂拿取三十萬元，而甲○○則要求庚○○
    向丙○○詢問提款卡之密碼，庚○○以行動電話向丙○○問
    出上開提款卡之密碼並告知甲○○，二車途經臺北縣新莊市
    ○○路748 號，甲○○即停車至該處之慶豐銀行提款機，以
    上開用強暴方式所取得之丙○○之金融卡提領現金共六萬元
    ，甲○○得款後上A 車，即與乙○○朋分贓款，交給乙○○
    現金二萬六千元，而甲○○則取得三萬七千元（六萬元加皮
    包內原有之三千元減掉分給乙○○之二萬六千元，等於三萬
    七千元）。庚○○陸續在車上以行動電話偷偷傳簡訊給林煥
    堂（按當時A 車之駕駛係甲○○，乙○○坐在右前座，庚○○一人坐在後座），告知林煥堂共有二部車，其中一部係其
    所駕駛之計程車，一部車係甲○○等人之車，而一部車係押
    彼，另一部車係押丙○○，並與林煥堂約在臺北縣新莊市○○路ＯＫ便利商店取款，然因甲○○等人臨時更換取款地點
    ，以逃避查緝，嗣再約定在臺北縣新莊市○○路與中和街口
    取款，林煥堂則再次報警在上開地點埋伏。乙○○、甲○○
    、庚○○共乘之A 車，於94年2 月23日下午9 時30分許，抵
    達該處後停車，為埋伏員警逮捕乙○○、甲○○，並在乙○○身上起出並扣得其強盜取財之財物－現金二萬六千元，在
    甲○○身上起出並扣得其強盜取財之財物－現金三萬七千元
    ，又在A 車座位上起出丙○○之紅色皮夾一個（內尚有台新
    銀行與中國信託銀行金融卡各一枚），另於A 車上扣得乙○○所有，供其與共犯犯本罪所用之兇器－尖刀一支。「阿分
    」及另名不詳姓名年籍成年男子與丙○○三人搭乘B 車，見
    警前來即駕車逃離，命丙○○帶路至北二高土城交流道，在
    該處釋放丙○○後逃逸無縱。
六、案經庚○○、丙○○告訴臺北縣政府警察局新莊分局報告臺
    灣板橋地方法院檢察署檢察官偵查起訴。
    理  由
甲、證據能力方面：
一、證人丙○○在警詢中所為之證述部分：
    按被告以外之人於審判外之言詞或書面陳述，除法律有規定
    者外，不得作為證據，刑事訴訟法第159 條第1 項固定有明
    文。惟按「被告以外之人於審判中有下列情形之一，其於檢
    察事務官、司法警察官或司法警察調查中所為之陳述，經證
    明具有可信之特別情況，且為證明犯罪事實之存否所必要者
    ，得為證據：．．．三滯留國外或所在不明而無法傳喚或傳
    喚不到者」，同法第159 條之3 亦有明文。此係司法警察官
    或司法警察依法具有調查犯罪嫌疑人犯罪情形及蒐集調證據
    等職權，若其等所作之筆錄毫無例外地全無證據能力，當非
    所宜。再如被告以外之人於司法警察官或司法警察調查中之
    陳述，係在可信之特別情況下所為，且為證明犯罪事實之存
    否所必要，而於審判程序中，發生事實上無從為直接審理之
    原因時，仍不承認該陳述之證據適格，即有違背實體真實發
    現之訴訟目的。查告訴人即證人丙○○經本院依職權查其戶
    籍址與現住地之住址，按址多次傳喚、拘提其到庭作證均無
    著，且其現並非在監在押等情，此有卷附法務部戶役政連結
    作業系統丙○○之戶籍資料、傳票之送達回證、拘票回證與
    臺灣高等法院在監在押全國紀錄表等文件可稽（見本院卷）
    ，足徵證人丙○○目前係屬於所在不明而無法傳喚或傳喚不
    到之情形。況並無證據證明證人丙○○之警詢陳述係非出於
    任意性，警方對其之詢問亦未有何出於不正方法，且其此等
    陳述，是基於發現本案其遭受被告等人如何為強盜取財等犯
    行之事實經過之需求，具有重要關係判斷之依據，足見證人
    丙○○在警詢之陳述具備特別之可信性與必要性，該等陳述
    依上開刑事訴訟法第159 條之3 之規定，自得作為證據（參
    照最高法院94年度台上字第1653號刑事判決）。
二、證人丙○○與林煥堂在偵查中所為之證述部分：
    按「被告以外之人於偵查中向檢察官所為之陳述，除顯有不
    可信之情況者外，得為證據」，刑事訴訟法第159 條之1 第
    2 項亦有明文。所謂不可信情況，法院應審酌被告以外之人
    於陳述時之外在環境及情況，例如：陳述時之心理狀況、有
    無受到外力干擾等，以為判斷之依據。查：本件告訴人即證
    人丙○○於94年2 月24日、94年3 月14日檢察官偵查時，即
    以證人之身份陳述，證人林煥堂於94年3 月14日檢察官偵查
    時，亦以證人之身份陳述，其等經告以具結義務及偽證處罰
    後，於命證人朗讀結文後具結，其等係於負擔偽證罪之處罰
    心理下證述，並以具結擔保其供述之真實性，又無受其他不
    當外力干擾之情形（參見94年度偵字第3800號偵查卷第69至
    72頁、第100 至104 頁、第111 至112 頁），是證人丙○○
    與林煥堂於偵查中在檢察官面前具結所為之證述，查無顯然
    不可信之情況，依上開刑事訴訟法第159 條之1 第2 項之規
    定，得為證據。其次，刑事訴訟法第97條第1 項後段、第2
    項固規定：「被告亦得請求對質。對於被告之請求對質，除
    顯無必要者外，不得拒絕」及同法第184 條第2 項：「因發
    見真實之必要，得命證人與他證人或被告對質，亦得依被告
    之聲請，命與證人對質」等規定，固屬總則編之規定，於偵
    查中亦有適用，然查被告乙○○、甲○○曾於94年2 月24日
    、94年3 月14日接受檢察官偵訊，且其等於該次期日並未提
    出與任何證人對質之請求，故檢察官於偵訊時未予被告與證
    人對質之機會即偵結起訴，尚無違背法定程序之情事，自難
    據此即謂證人丙○○與林煥堂於偵查時所為之陳述欠缺證據
    能力。
乙、認定犯罪事實所憑之證據及其理由：
一、訊據被告甲○○固坦承於上開時地，先與被告乙○○、綽號
    「阿分」及另一位姓名年籍不詳之成年男子，趁丙○○委請
    其同居男友庚○○向其拿取證件資料，庚○○駕駛A 車，前
    往上述時地時，被告乙○○將庚○○硬推進被告甲○○所駕
    駛之B 車，並要庚○○將丙○○約出來後，A 、B 二車開往
    新竹的方向，中間從龍潭交流道下去，之後A 、B 二車開抵
    新竹某偏僻山區後，丙○○告知被告甲○○等人，其有六萬
    元現金，可以先給甲○○等人，且庚○○提出先領取六萬元
    現金，再打電話向朋友借款借三十萬元，合計共三十六萬元
    給被告甲○○等人，被告甲○○等人同意上開方案，被告甲○○等人分乘A 、B 二車，將庚○○、丙○○押回上址臺北
    縣中和市○○路417 號4 樓住處，即由被告甲○○駕駛A 車
    搭載被告乙○○與庚○○；而「阿分」、另一名姓名年籍不
    詳之成年男子與丙○○則乘坐B 車，抵達庚○○與丙○○之
    上址住處樓下後，被告甲○○與乙○○陪同庚○○上樓，庚○○讓被告甲○○自行取走放在上址住處內之丙○○之紅色
    皮夾一個（內有現金三千元及台新銀行與中國信託銀行金融
    卡各一枚），被告甲○○得手後即再與被告乙○○、庚○○
    共同搭乘A 車，B 車緊隨在後，前往臺北縣新莊市，向林煥
    堂拿取三十萬元，而被告甲○○則要求庚○○向丙○○詢問
    出提款卡之密碼，被告甲○○即停車至慶豐銀行提款機，以
    上開丙○○之金融卡提領現金共六萬元，被告甲○○得款後
    上A 車，即與被告乙○○朋分贓款，交給被告乙○○現金二
    萬六千元，而被告甲○○則取得三萬七千元，再與林煥堂約
    在臺北縣新莊市○○路ＯＫ便利商店取款，然因被告甲○○
    等人臨時更換取款地點，以逃避查緝，嗣再約定在臺北縣新
    莊市○○路與中和街口取款，被告甲○○、乙○○、庚○○
    共乘之A 車，於94年2 月23日下午9 時30分許，抵達該處後
    停車，為埋伏員警逮捕乙○○、甲○○，並在被告乙○○身
    上起出並扣得現金二萬六千元，在被告甲○○身上起出並扣
    得現金三萬七千元，又在A 車座位上起出丙○○之紅色皮夾
    一個（內尚有台新銀行與中國信託銀行金融卡各一枚），「
    阿分」及另名不詳姓名年籍成年男子與丙○○三人搭乘B 車
    ，見警前來即駕車逃離等情，惟矢口否認有何強盜取財、傷
    害、恐嚇、強制之犯行，辯稱：「丙○○係從事辦理信用貸
    款之工作，她曾幫戊○○辦理信用貸款八十萬元，八十萬元
    撥下來後，戊○○交給她三十七萬元，託她幫忙買車，但過
    了一段日子，她並沒有幫戊○○買車，且亦未返還上開三十
    七萬元予戊○○，所以戊○○委託我來向丙○○問是怎麼一
    回事。另『阿分』曾委託丙○○辦理信用貸款一百五十萬元
    ，過了許久都沒有消息，而我的身分證正本也放在她那邊，
    所以我才與乙○○、『阿分』等人去向她問怎麼處理上開事
    情。再我從來沒有開口跟她說要五十萬元或一百萬元之事，
    是她與她的同居人庚○○自己說先以三十六萬元來處理」云
    云。被告甲○○之選任辯護人為其辯稱略以：「被告甲○○
    僅是受託處理債務糾紛之事，故其並無何強盜取財之不法所
    有意圖。況被告甲○○之所以從新竹北上至臺北縣拿丙○○
    之現金六萬元，及欲向庚○○之友人林煥堂拿現金三十萬元
    ，係因庚○○與丙○○設局要使被告甲○○被警方逮捕，所
    以故意以此為餌，誘使被告甲○○陷入圈套，則庚○○與丙○○當時並無何不能抗拒之情事，亦不可能該當強盜罪之構
    成要件。退步言之，縱鈞院認被告甲○○之行為該當強盜罪
    之構成要件，則因其係被設局始去拿錢，故充其量亦僅係強
    盜罪之未遂犯」云云。
二、訊據被告乙○○固坦承於上開時地，先與被告甲○○、綽號
    「阿分」及另一位姓名年籍不詳之成年男子，趁丙○○委請
    其同居男友庚○○向其等拿取證件資料，庚○○駕駛A 車，
    前往上述時地時，被告乙○○將庚○○硬推進被告甲○○所
    駕駛之B 車，其曾在車上以尖刀及拳頭毆打庚○○，強迫庚○○將丙○○約出來後，A 、B 二車開往新竹的方向，中間
    從龍潭交流道下去，之後A 、B 二車開抵新竹某偏僻山區後
    ，丙○○告知被告甲○○等人，其有六萬元現金，可以先給
    被告甲○○等人，且庚○○提出先領取六萬元現金，再打電
    話向朋友借款借三十萬元，合計共三十六萬元給被告甲○○
    等人，被告甲○○等人同意上開方案，被告甲○○等人分乘
    A 、B 二車，將庚○○、丙○○押回上址臺北縣中和市○○
    路417 號4 樓住處，即由被告甲○○駕駛A 車搭載被告乙○○與庚○○；而「阿分」、另一名姓名年籍不詳之成年男子
    與丙○○則乘坐B 車，抵達庚○○與丙○○之上址住處樓下
    後，被告甲○○與被告乙○○陪同庚○○上樓，庚○○讓被
    告甲○○自行取走放在上址住處內之丙○○之紅色皮夾一個
    （內有現金三千元及台新銀行與中國信託銀行金融卡各一枚
    ），被告甲○○得手後即再與被告乙○○、庚○○共同搭乘
    A 車，B 車緊隨在後，前往臺北縣新莊市，向林煥堂拿取三
    十萬元，而被告甲○○則要求庚○○向丙○○詢問出提款卡
    之密碼，被告甲○○即停車至慶豐銀行提款機，以上開丙○○之金融卡提領現金共六萬元，被告甲○○得款後上A 車，
    即與被告乙○○朋分贓款，交給被告乙○○現金二萬六千元
    ，而被告甲○○則取得三萬七千元，再與林煥堂約在臺北縣
    新莊市○○路ＯＫ便利商店取款，然因被告甲○○等人臨時
    更換取款地點，以逃避查緝，嗣再約定在臺北縣新莊市○○
    路與中和街口取款，被告甲○○、乙○○、庚○○共乘之A
    車，於94年2 月23日下午9 時30分許，抵達該處後停車，為
    埋伏員警逮捕被告乙○○、甲○○，並在被告乙○○身上起
    出並扣得現金二萬六千元，在被告甲○○身上起出並扣得現
    金三萬七千元，又在A 車座位上起出丙○○之紅色皮夾一個
    （內尚有台新銀行與中國信託銀行金融卡各一枚），「阿分
    」及另名不詳姓名年籍成年男子與丙○○三人搭乘B 車，見
    警前來即駕車逃離等情，惟矢口否認有何強盜取財之犯行，
    辯稱：「我主觀上並沒有要意圖為自己不法所有之強盜取財
    犯意，我主觀上是為了朋友『阿分』以及甲○○處理債務糾
    紛」云云。其辯護人為其辯稱略以：「被告乙○○之所以從
    新竹北上至臺北縣拿丙○○之現金六萬元，及欲向庚○○之
    友人林煥堂拿現金三十萬元，係因庚○○與丙○○設局要使
    被告乙○○被警方逮捕，所以故意以此為餌，誘使被告乙○○陷入圈套，則庚○○與丙○○當時並無何不能抗拒之情事
    ，亦不可能該當強盜罪之構成要件。」云云。
三、惟查：
  (一)被告甲○○、乙○○與綽號「阿分」及另二位姓名年籍不詳
    之成年男子，如何於94年2 月23日下午2 點多，在臺北縣中
    和市○○路接近景安路口，因殘障之丙○○委請其同居男友
    庚○○向甲○○等人拿取證件資料，庚○○駕駛其平日使用
    之A 車，前往上述時地，到場後庚○○請被告甲○○等人拿
    資料給彼，被告乙○○告知庚○○資料放在彼等所駕駛之車
    上，請庚○○過去跟彼等拿，庚○○走到被告甲○○等人所
    駕駛之B 車車門時，本想拿了資料就走，然被告乙○○將庚○○硬推進去B 車內，當時B 車是由被告甲○○開車坐在駕
    駛座，而被告乙○○與「阿分」坐在B 車之後座左右側，夾
    住坐在後座中間之庚○○，且另一位姓名年籍不詳之成年男
    子坐在右側前座，庚○○被推上車之後，本來要下車，但因
    被告乙○○持尖刀一支敲庚○○之頭部，並且徒手毆打庚○○之頭部、頸部、背部，然後被告甲○○等人要庚○○安靜
    ，被告乙○○叫庚○○把丙○○約出來，原本庚○○不從，
    然因庚○○被乙○○、「阿分」以及另一位姓名年籍不詳之
    成年男子毆打，致庚○○受有頭部銳器傷一處，左手、左腿
    及頭部受有多處瘀血等傷害。再庚○○因被毆打之後處於驚
    恐中，即答應要把丙○○約出來，並告訴被告甲○○等人有
    什麼事情要彼等與丙○○自己講清楚。被告甲○○駕駛B 車
    ，搭載「阿分」、乙○○，挾持庚○○，A 車則由上開原先
    坐在B 車右前座之另名姓名年籍不詳成年男子駕駛，前往臺
    北縣中和市○○路417 號丙○○及庚○○住處樓下，命庚○○撥打電話予丙○○，庚○○因遭毆打，無從反抗，撥打電
    話予丙○○，丙○○下樓後依習慣接近A 車，發現駕駛人並
    非庚○○，另見庚○○坐在B 車內頭部流血，並有一支尖刀
    抵著庚○○腰部，原本丙○○不上車，但因被告乙○○告訴
    丙○○，要丙○○上車，不然要再給庚○○好看，使丙○○
    心生畏懼，其迫於無奈即上B 車。被告甲○○駕駛B 車要從
    北二高中和交流道上去，往南下的方向走，途經中和和交流
    道時，丙○○情急欲跳車，被告乙○○拉住丙○○，告稱：
    如跳車後面駕駛A 車男子會撞到彼等語，且乙○○向丙○○
    恐嚇要丙○○安分一點，否則在丙○○臉上劃一刀等語。之
    後A 、B 二車開往新竹的方向，中間從龍潭交流道下去，途
    中被告乙○○將庚○○帶到庚○○原先所駕駛之A 車上，被
    告甲○○與「阿分」、丙○○則在B 車上，被告甲○○要求
    丙○○拿錢放人，丙○○與庚○○每一人各需拿出五十萬元
    ，共一百萬元，否則就要把丙○○與庚○○帶到新竹去給另
    一批人，「阿分」並告稱略以如丙○○之男友庚○○不給錢
    的話，到另一批人手上就會要庚○○一腳或打死庚○○等語
    ，車子後來到達桃園龍潭工業區，因甲○○與丙○○談判不
    怎麼愉快，甲○○等人旋又將丙○○與庚○○帶往新竹。A
    、B 二車開抵新竹某偏僻山區後，另一名姓名年籍不詳成年
    男子駕駛吉普車到場，持不詳棍棒作勢毆打庚○○，被被告
    甲○○阻止，被告甲○○告知該人彼等尚有事情要處理，要
    其先不要打庚○○。丙○○告知被告甲○○等人，其有六萬
    元現金，可以先給被告甲○○等人，然被告乙○○說不行，
    一定要有五十萬元以上才可以，否則不讓庚○○與丙○○離
    開，被告乙○○並說不拿上開款項出來，有可能會變成一百
    萬元，或要庚○○的一隻手與一隻腳，且要對丙○○不利，
    甚至可能殺了丙○○，致庚○○與丙○○不能抗拒，庚○○
    僅得再與被告甲○○等人討價還價，庚○○提出先領取六萬
    元現金，再打電話向朋友借款借三十萬元，共三十六萬元給
    被告甲○○等人，被告甲○○等人同意上開方案，庚○○以
    行動電話佯向計程車司機同行林煥堂借錢三十萬元，而因之
    前庚○○與林煥堂曾達成如平時借款二、三千元是沒有問題
    ，但如一次要借幾十萬元即是發生突發狀況之默契，林煥堂
    查覺有異便要庚○○先別出聲，由其向庚○○提問，庚○○
    只要回答是或不是即可，其向庚○○詢問是否遭人控制行動
    ，庚○○回答是，林煥堂旋即報警。被告甲○○等人分乘A
    、B 二車，將庚○○、丙○○押回上址臺北縣中和市○○路
    417 號4 樓住處，即由被告甲○○駕駛A 車搭載被告乙○○
    與庚○○；而「阿分」、另一名姓名年籍不詳之成年男子與
    丙○○則乘坐B 車，抵達庚○○與丙○○之上址住處樓下後
    ，被告甲○○與乙○○陪同庚○○上樓，因庚○○之前被被
    告乙○○等人毆打致頭部受傷，且手上還流血，其即讓被告
    甲○○自行取走放在上址住處內之丙○○之紅色皮夾一個（
    內有現金三千元及台新銀行與中國信託銀行金融卡各一枚）
    ，被告甲○○得手後即再與被告乙○○、庚○○共同搭乘A
    車，B 車緊隨在後，前往臺北縣新莊市，向林煥堂拿取三十
    萬元，而被告甲○○則要求庚○○向丙○○詢問提款卡之密
    碼，庚○○以行動電話向丙○○問出上開提款卡之密碼並告
    知被告甲○○，二車途經臺北縣新莊市○○路748 號，被告
    甲○○即停車至該處之慶豐銀行提款機，以所取得之上開丙○○之金融卡提領現金共六萬元，被告甲○○得款後上A 車
    ，即與被告乙○○朋分贓款。庚○○陸續在車上以行動電話
    偷偷傳簡訊給林煥堂（按當時A 車之駕駛係甲○○，乙○○
    坐在右前座，庚○○一人坐在後座），告知林煥堂共有二部
    車，其中一部係其所駕駛之計程車，一部車係被告甲○○之
    車，而一部車係押彼，另一部車係押丙○○，並與林煥堂約
    在臺北縣新莊市○○路ＯＫ便利商店取款，然因被告甲○○
    等人臨時更換取款地點，以逃避查緝，嗣再約定在臺北縣新
    莊市○○路與中和街口取款，林煥堂則再次報警在上開地點
    埋伏。被告乙○○、甲○○、庚○○共乘之A 車，於94年2
    月23日下午9 時30分許，抵達該處後停車，為埋伏員警逮捕
    被告乙○○、甲○○，「阿分」及另名不詳姓名年籍成年男
    子與丙○○三人搭乘B 車，見警前來即駕車逃離，命丙○○
    帶路至北二高土城交流道，在該處釋放丙○○後逃逸無縱等
    情，業經證人庚○○在本院具結證述明確（見本院94年7 月
    4 日審判筆錄），核與證人丙○○在警詢證述、偵查中結證
    之情節相符（見94年度偵字第3800號偵查卷第34至37頁、第
    69至71頁），就上開告訴人庚○○如何打行動電話要向林煥
    堂借錢，林煥堂如何查覺有異而得知庚○○係被他人控制行
    動自由，並因庚○○在車上傳簡訊而得知告訴人之情況，且
    在與告訴人庚○○約定取款地點後報警將被告逮捕等情，亦
    核與證人林煥堂在偵查中結證之情節相符（見94年度偵字第
    3800號偵查卷第103 頁反面至104 頁）。再告訴人即證人庚○○確受有頭部銳器傷一處，左手、左腿及頭部受有多處瘀
    血等傷害一節，除據其指訴歷歷外，亦有其頭部受有銳器傷
    一處之照片在卷足憑（見94年度偵字第3800號偵查卷第44頁
    ）。況告訴人丙○○亦已自警方處領回其被強盜取財之財物
    －現金六萬三千元、紅色皮夾一個、台新銀行與中國信託銀
    行金融卡各一枚等情，亦有卷附臺北縣政府警察局贓物認領
    保管單一紙可稽（見94年度偵字第3800號偵查卷第43頁）。
  (二)被告二人雖均辯稱其等主觀上並無不法所有之意圖，僅是為
    戊○○、「阿分」處理債務糾紛之事云云。然被告甲○○於
    警詢中係供稱略以：其先前與庚○○有金錢債務糾紛，所以
    才會向丙○○與庚○○要錢云云（見94年度偵字第3800號偵
    查卷第22頁）。嗣於94年2 月24日偵查中則供稱略以：係「
    阿分」與庚○○有財務糾紛，所以彼等才會去找丙○○與庚○○云云（見94年度偵字第3800號偵查卷第65頁）；再於94
    年3 月14日偵查中供稱略以：係丙○○、庚○○欠彼幾千元
    ，彼等始會去找丙○○、庚○○云云（見94年度偵字第3800
    號偵查卷第106 至107 頁）。從被告甲○○之上開警詢、偵
    查中之供述可知，告訴人庚○○與丙○○到底是何人欠被告
    甲○○錢？或係欠「阿分」錢？欠多少？等關鍵性之事項，
    所供即互有齟齬之處，則其有關是為處理債務糾紛，始去找
    告訴人庚○○與丙○○要錢之辯解可信度，誠屬有疑。
  (三)抑且，證人戊○○固到庭結證略以：「丙○○係從事辦理信
    用貸款之工作，被告甲○○介紹我與她認識，她曾幫我辦理
    信用貸款八十萬元，八十萬元撥下來後，我交給她三十七萬
    元，託她幫我買車，但過了一段日子，她並沒有幫我買車，
    且亦未返還上開三十七萬元款項予我，所以我就委託被告甲○○幫我向她問到底怎麼樣」等語（見本院94年8 月18日審
    判筆錄），足徵縱證人戊○○所言屬實，其委託被告甲○○
    與丙○○所處理之債權債務糾紛之數額亦僅有三十七萬元。
    雖被告甲○○辯稱「阿分」曾託丙○○辦理信用貸款一百五
    十萬元，但都沒有下來，故其亦與「阿分」共同去找丙○○
    處理上開貸款事宜云云。然經本院按被告甲○○所提供「阿
    分」之資料，向警方函調口卡片再提示予被告二人及戊○○
    等人看，其等均供稱「阿分」即是卷附口卡片所示之己○○
    （男、54年6 月19日生、身分證字號：Ｚ000000000 號、住
    新竹縣口湖鄉○○村○○路622 號）等語，再本院按址傳拘
    「阿分」（即己○○）均無著，且其現並非在監在押等情，
    此有卷附法務部戶役政連結作業系統己○○之戶籍資料、傳
    票之送達回證、拘票回證與臺灣高等法院在監在押全國紀錄
    表等文件可稽（見本院卷），故本院無從傳拘「阿分」（即
    己○○）查證其是否確有委託丙○○辦理信用貸款及是否有
    糾紛？數額為何等情，雖被告甲○○之選任辯護人提出卷附
    「小玲」（即丙○○）寫給己○○（即共犯「阿分」）之信
    件（見本院卷第108 頁），欲證明丙○○曾幫「阿分」辦理
    信用貸款，惟從上開信件之內容並無法證明丙○○曾積欠己○○（即共犯「阿分」）金錢，遑論積欠數額為何？即依卷
    證資料及縱證人戊○○所言屬實，丙○○亦僅有積欠戊○○
    三十七萬元之款項一節，堪以認定，故被告甲○○亦僅有權
    向丙○○索討三十七萬元限度內之款項，應無疑義。然在A
    車與B 車往新竹之途中，被告甲○○與「阿分」在B 車上，
    被告甲○○要求丙○○拿錢放人，丙○○與庚○○每一人各
    需拿出五十萬元，共一百萬元，否則就要把丙○○與庚○○
    帶到新竹去給另一批人，「阿分」並告稱略以如丙○○之男
    友庚○○不給錢的話，到另一批人手上就會要庚○○一腳或
    打死庚○○等語等情，業經證人丙○○在偵查中結證稽詳（
    見94年度偵字第3800號偵查卷第101 頁反面）。況A 、B 二
    車開抵新竹某偏僻山區後，丙○○告知被告甲○○等人，其
    有六萬元現金，可以先給被告甲○○等人，然被告乙○○說
    不行，一定要有五十萬元以上才可以，否則不讓庚○○與丙○○離開，被告乙○○並說不拿上開款項出來，有可能會變
    成一百萬元，或要庚○○的一隻手與一隻腳，且要對丙○○
    不利，甚至可能殺了丙○○等情，亦經證人庚○○在本院具
    結證述明確（見本院94年7 月4 日審判筆錄），足徵被告甲○○、乙○○等人，或要求告訴人丙○○、庚○○給付一百
    萬元之款項，或要求彼等給付五十萬元之款項，此等款項均
    超過被告等人受託處理之債權金額－三十七萬元，就超過三
    十七萬元之部分，被告甲○○、乙○○主觀上顯有為自己不
    法所有之意圖，洵堪認定。
  (四)再刑法第328 條強盜罪構成要件中所謂「至使不能抗拒」，
    係指行為人以強暴、脅迫、藥劑、催眠術或他法，使被害人
    處於不能抗拒或顯難抗拒之狀態，亦即須行為人使用上述之
    方法，因而使被害人喪失其抗拒之能力或表意之自由，致不
    能保持其對財物或財產上利益之現實支配力而言。易言之，
    應審酌被害人被害時之主、客觀情勢，尤其客觀上能否謂被
    害人在當時情形下是否仍有不給付財物之意思自由而未達或
    已達無法抗拒之程度？（參見最高法院91年度台上字第5874
    號刑事判決）。然從本案被告二人、「阿分」及另二位姓名
    年籍不詳之成年男子共有五人，被告乙○○甚至持尖刀打告
    訴人庚○○之頭部，或以拳頭毆打告訴人庚○○之身體，或
    以尖刀抵住告訴人庚○○之腰間，另名姓名年籍不詳之成年
    男子亦持棍棒作勢要打告訴人庚○○，且被告二人與其他共
    犯動輒出言脅迫告訴人要拿錢出來，否則就會要庚○○一腳
    、一手或打死庚○○，或要對丙○○不利，甚至可能殺了丙○○等情以觀，任何人處在該等情境下根本沒有不給付財物
    之意思自由而顯已達無法抗拒之程度。雖證人庚○○證稱為
    了脫身與將被告等人繩之以法，故向被告等人稱可至臺北縣
    領取丙○○之存款六萬元，且已與友人聯絡好可取得三十萬
    元款項等語，然此係被告等人對於告訴人二人實施強暴、脅
    迫之手段，致使告訴人不能抗拒，且告訴人為了保命（因不
    拿出錢出來可能無法離開新竹山區或性命不保）始想出之計
    策，惟被告以提款卡所取得之六萬元款項並非告訴人丙○○
    所願意給付一節，亦經證人丙○○在偵查中結證在卷（見94
    年度偵字第3800號偵查卷第102 頁反面至103 頁），即告訴
    人二人在當時之情境下，一方面為了脫身與保命，另一方面
    為了將被告等人繩之以法，始將被告等人帶往臺北縣提款與
    向林煥堂取款，再由林煥堂報警將被告等人逮捕，在整個過
    程中，被告等人仍係屬於著手實施強盜取財罪之犯行，並已
    取得財物而既遂，而告訴人根本沒有不給付財物之意思自由
    ，即其等顯已達不能抗拒之程度，均洵堪認定。被告二人之
    選任或指定辯護人空言辯稱被告等人被逮捕係告訴人之布局
    ，故被告之行為並不該當強盜罪之構成要件或僅是強盜罪之
    未遂犯云云，顯與上開實情不符，委無足取。
綜上諸情參互以析，被告所辯，無非事後畏罪卸責之虛詞，本案
事證明確，被告犯行堪以認定，應予依法論科。
丙、論罪科刑之理由、應適用之法條、科刑審酌事由及沒收之宣
    告：
一、按刑法上所稱之「兇器」，係指具有危險性，可資行兇，使
    人之生命、身體安全發生危險之器具而言，而尖刀銳利，棍
    棒質地甚為堅硬，持該等物品敲擊或砍殺人身，足以造成傷
    害，自屬兇器（參照最高法院91年度臺上字第5196號刑事判
    決）。扣案被告乙○○持以傷害告訴人庚○○之尖刀，係屬
    兇器，而共犯之一之另一姓名年籍不詳之成年人所持之棍棒
    雖未扣案，然該棍棒衡情質地亦甚為堅硬，客觀上已足對人
    之生命、身體構成威脅，亦屬兇器，當無疑義。核被告二人
    與共犯「阿分」及另二位姓名年籍不詳之成年男子等人，結
    夥三人以上攜帶客觀上可供兇器使用之尖刀、棍棒，以強暴
    、脅迫之方式，至使告訴人庚○○與丙○○不能抗拒，而取
    告訴人丙○○財物之犯行，核係犯刑法第330 條第1 項之結
    夥三人以上，攜帶兇器，以強暴、脅迫至使不能抗拒，而取
    他人之物之加重強盜罪。再被告二人與共犯「阿分」及另二
    位姓名年籍不詳之成年男子等人，推由被告乙○○持尖刀與
    以拳頭，且「阿分」、另位姓名年籍不詳之成年男子亦以拳
    頭打傷告訴人庚○○之行為，被告二人此部分所為均係犯刑
    法第277 條第1 項之傷害人之身體罪。又被告二人與共犯「
    阿分」及另二位姓名年籍不詳之成年男子等人，以強暴、脅
    迫之方式強押告訴人二人上車，並違反其等意願載送告訴人
    二人至桃園龍潭、新竹山區等地之行為，係犯刑法第302 條
    第1 項之以強暴、脅迫之非法方式，剝奪人之行動自由罪。
    另被告二人與共犯「阿分」及另二位姓名年籍不詳之成年男
    子等人，推由被告乙○○以強暴、脅迫之方式命告訴人庚○○打電話約出告訴人丙○○，被告二人此部分所為均係犯刑
    法第304 條第1 項之以強暴、脅迫使人行無義務之事之強制
    罪。又被告二人與共犯「阿分」及另二位姓名年籍不詳之成
    年男子等人，推由被告乙○○以尖刀抵著告訴人庚○○腰部
    ，原本告訴人丙○○不上車，但因被告乙○○告訴丙○○，
    要丙○○上車，不然要再給庚○○好看，使丙○○心生畏懼
    ，致生危害於安全，其迫於無奈即上B 車；且告訴人丙○○
    在B 車上欲跳車，被告乙○○拉住告訴人丙○○，告稱要丙○○安分一點，否則在丙○○臉上劃一刀等語，被告二人此
    部分所係，係犯刑法第305 條之以加害生命、身體之事，恐
    嚇他人，致生危害於安全罪。被告二人與共犯「阿分」及另
    二位姓名年籍不詳之成年男子等人，就上開加重強盜罪；傷
    害罪；以強暴、脅迫之非法方式，剝奪人之行動自由罪；強
    制罪；恐嚇罪等犯行，互有犯意聯絡及行為分擔，為共同正
    犯。被告二人係以上開傷害、妨害自由、強制與恐嚇之犯行
    ，來達成加重強盜取財之目的，故被告二人所犯上開數罪間
    ，顯有方法目的、原因結果之牽連關係，為牽連犯，應依刑
    法第55條後段之規定，從一重之刑法第330 條第1 項之結夥
    三人以上，攜帶兇器，以強暴、脅迫至使不能抗拒，而取他
    人之物罪處斷。再起訴書雖認為被告甲○○僅觸犯上開加重
    強盜罪與妨害自由罪，並未觸犯上開傷害罪、強制罪與恐嚇
    罪，然從被告甲○○在看到被告乙○○持尖刀傷害告訴人庚○○時並未阻止，而被告乙○○以強暴、脅迫之方式命告訴
    人庚○○撥打電話約告訴人丙○○出來時亦未阻止，甚至任
    被告乙○○對告訴人丙○○出言恐嚇等情以觀，應認被告甲○○、乙○○、「阿分」及另二位姓名年籍不詳之成年男子
    等人，組成對於告訴人庚○○與丙○○強盜取財之共犯集團
    ，為了達到對告訴人強盜取財之目的所採取之手段，衡情顯
    均係該共犯集團犯意聯絡之範圍內。蓋共犯共同實施犯罪行
    為，在合同意思範圍內，相互利用他人之行為，以達其犯罪
    之目的，原不必每一階段均參與，只須分擔犯罪行為之一部
    ，即應對於全部所發生之結果共同負責；又共同正犯之意思
    聯絡，不限於事前有所謀議，於行為當時，基於相互之認識
    ，以共同犯罪之意思參與者，亦無礙於共同正犯之成立。被
    告二人與「阿分」及另二位姓名年籍不詳之成年男子等人所
    犯加重強盜取財罪，毋論事先預謀或係臨時起意，既在合同
    意思範圍內，自始至終均各自分擔犯罪行為之一部，即應對
    於全部所發生之結果共同負責，其等為了達成強盜取財之目
    的，而以傷害、妨害自由、強制與恐嚇作為實施強盜之方法
    ，既在其等原訂計劃之內，則其等自應對於其他共犯所實施
    之犯罪行為共同負責（參見最高法院91年度台上字第590 號
    刑事判決）。足徵身為共犯之被告甲○○亦應對於共犯乙○○所犯之上開傷害罪、強制罪與恐嚇罪共同負責，起訴書漏
    未論及被告甲○○犯有上開犯行，尚有未洽，惟起訴書漏未
    論及之部分與已起訴被告甲○○之加重強盜取財犯行，具有
    牽連犯裁判上一罪之關係，本院自應予以審理，並予以補充
    被告甲○○所犯之法條如上。
二、查被告乙○○有多項前科，曾因違反麻醉藥品管理條例案件
    ，經臺灣新竹地方法院以83年度訴字第1035號判決有期徒刑
    六年二月，上訴後經臺灣高等法院駁回確定，刑期起算日期
    為85年1 月12日，於87年4 月21日縮短刑期假釋出監，嗣因
    假釋被撤銷，於91年9 月20日入監執行殘刑有期徒刑二年五
    月二十一日，並於93年12月30日縮刑期滿執行完畢。再被告
    甲○○前亦有多項前科，曾因犯傷害罪與妨害自由罪，經臺
    灣新竹地方法院以91年度訴字第738 號判決各判處有期徒刑
    五月與八月，應執行有期徒刑一年，上訴後經臺灣高等法院
    駁回確定，於92年12月4 日入監，於93年11月21日縮刑期滿
    執行完畢等情，此有卷附臺灣高等法院被告前案紀錄表可稽
    ，其等受有期徒刑執行完畢後，五年以內再犯本件有期徒刑
    以上之罪，均為累犯，應各依刑法第47條之規定加重其刑。
    爰審酌被告乙○○與甲○○結夥三人以上，持客觀上可為兇
    器使用之尖刀與棍棒，對於告訴人強盜取財，且傷害、恐嚇
    、強制告訴人並對於告訴人妨害自由，手段惡劣，更造成告
    訴人精神上與財產上之損害，對於社會秩序與治安亦造成危
    害，而被告二人犯後並未坦承全部犯行，飾詞卸責，態度不
    佳，然告訴人丙○○業已領回其所被強盜取財之財物，而實
    際持尖刀下手傷害告訴人丙○○或恐嚇與強制告訴人之人係
    被告乙○○等一切情狀，各量處被告二人如主文所示之刑，
    以資懲儆。
三、扣案之斜口尖刀一支，係被告乙○○所有供其與被告甲○○
    、「阿分」及另二名不詳姓名年籍之人共犯本罪所用之物，
    業經被告乙○○在本院準備期日供述明確（見本院94年5 月
    19日準備程序筆錄），雖被告乙○○嗣後在審理期日翻供否
    認該支尖刀係其所有，而係本來就放在告訴人庚○○所駕駛
    之A 車後座云云，衡情顯係畏罪卸責之詞，不足採信，故上
    開扣案之尖刀一支既係被告乙○○所有，供其與其他共犯犯
    本罪所用之物，應依刑法第38條第1 項第2 款、第3 項之規
    定宣告沒收。再另一名不詳姓名年籍成年人持以犯本罪之棍
    棒一支，雖未扣案，然無證據證明已不存在，且該支棍棒衡
    情顯係其所有，供其與其他共犯犯本罪所用之物，仍應依刑
    法第38條第1 項第2 款、第3 項之規定宣告沒收。
丁、至涉嫌與被告二人共犯本件犯行之共犯「阿分」，經本院查
    明其係己○○（男、54年6 月19日生、身分證字號：Ｚ0000
    00000 號、住新竹縣口湖鄉○○村○○路622 號），公訴人
    既未對其起訴，本院無從予以審究，此部分應由公訴人另行
    偵辦，附此敘明。
據上論斷，應依刑事訴訟法第299 條第1 項前段，刑法第28條、
第321 條第1 項第3 款、第4 款、第330 條第1 項、第277 條第
1 項、第302 條第1 項、第304 條第1 項、第305 條、第55條後
段、第47條、第38條第1 項第2 款、第3 項，罰金罰鍰提高標準
條例第1 條前段，判決如主文。
本案經檢察官徐名駒到庭執行職務。
中　　華　　民　　國　　94　　年　　11　　月　　11　　日
                刑事第四庭  審判長法  官  陳恒寬
                                  法  官  陳明偉
                                  法  官  許必奇
右正本證明與原本無異。
如不服本判決，應於判決送達後10日內，向本院提出上訴狀。
                                  書記官　金和國
中　　華　　民　　國　　94　　年　　11　　月　　11　　日
附錄：
中華民國刑法第321條第1項第3款、第4款：
犯竊盜罪而有左列情形之一者，處六月以上、五年以下有期徒刑
：
三  攜帶兇器而犯之者。
四  結夥三人以上而犯之者。
中華民國刑法第330條第1項：
犯強盜罪而有第321 條第1 項各款情形之一者，處七年以上有期
徒刑。
中華民國刑法第277條第1項：
傷害人之身體或健康者，處三年以下有期徒刑、拘役或一千元以
下罰金。
中華民國刑法第302條第1項：
私行拘禁或以其他非法方法，剝奪人之行動自由者，處五年以下
有期徒刑、拘役或三百元以下罰金。
中華民國刑法第304條第1項：
以強暴、脅迫使人行無義務之事或妨害人行使權利者，處三年以
下有期徒刑、拘役或三百元以下罰金。
中華民國刑法第305條：
以加害生命、身體、自由、名譽、財產之事，恐嚇他人致生危害
於安全者，處二年以下有期徒刑、拘役或三百元以下罰金。
